【裁判字號】    95,訴,585
【裁判日期】    950811
【裁判案由】    違反毒品危害防制條例
【裁判全文】
臺灣屏東地方法院刑事判決               95年度訴字第585號
公  訴  人  臺灣屏東地方法院檢察署檢察官
被      告  甲○○
                    現另案於臺灣屏東監獄執行
上列被告因違反毒品危害防制條例案件，經檢察官提起公訴（95
年度毒偵字第608 號），本院裁定改依簡式審判程序審理，判決
如下：
    主  文
甲○○施用第一級毒品，處有期徒刑捌月。扣案之海洛因包，
合計淨重壹拾點伍壹公克（空包裝總重肆點伍公克），均沒
收銷燬之；又連續施用第二級毒品，處有期徒刑伍月。扣案之吸
食器壹支，沒收之。應執行有期徒刑壹年。扣案之海洛因包，
合計淨重壹拾點伍壹公克（空包裝總重肆點伍公克），均沒
收銷燬之；扣案之吸食器壹支，沒收之。
    事  實
一、甲○○曾因施用毒品案件，經本院以90年度毒聲字第1214號
    裁定送臺灣屏東看守所附設勒戒處所施以觀察、勒戒後，經
    評定認為有繼續施用毒品之傾向，復由本院以90年度毒聲字
    第1744號裁定送戒治處所施以強制戒治，嗣先後經本院以91
    年度毒聲字第222 號裁定停止強制戒治付保護管束、91年度
    毒聲字第1089號裁定撤銷停止強制戒治，令入戒治處所繼續
    施以強制戒治，於民國92年10月9 日執行完畢，並經臺灣屏
    東地方法院檢察署檢察官於同年10月17日，以92年度戒毒偵
    字第129 號為不起訴處分確定。復因施用毒品案件，經本院
    以94年度訴字第874 號判處應執行有期徒刑1 年4 月確定（
    尚未執行）。
二、詎甲○○仍不知悔改，於強制戒治執行完畢釋放後5 年內，
    復基於施用第一級毒品海洛因之犯意，於95年3 月29日20許
    ，在屏東縣竹田鄉○巷村○○路67巷11號住處內，以將海洛
    因摻入香煙內點火吸食煙霧之方式，施用第一級毒品海洛因
    1 次。另基於施用第二級毒品甲基安非他命之概括犯意，自
    95 年3月26日起，迄95年3 月29日20時許止，在上開住處內
    ，以每2 日施用1 次之頻率，以將甲基安非他命置入玻璃球
    內引火燒烤成煙霧後吸食之方式，連續施用第二級毒品甲基
    安非他命多次。嗣於95年3 月31日7 時26分許，為屏東憲兵
    隊前往其上開住處內搜索查獲，並扣得其所有供施用毒品使
    用之海洛因3 包，合計淨重13.51 公克，空包裝總重4.35公
    克及吸食器1 支。
三、案經屏東憲兵隊報告臺灣屏東地方法院檢察署檢察官偵查起
    訴。
    理  由
一、上揭事實，業據被告於警詢、偵查中及本院審理時坦承不諱
    ，並有扣案供其施用毒品使用之海洛因3 包及吸食器1 支可
    佐。且被告為警查獲後，經警採集其尿液送驗結果，亦呈嗎
    啡及甲基安非他命陽性反應，有憲兵司令部刑事鑑識中心鑑
    驗通知書1 紙（95毒偵字第608 號卷第13頁）在卷可稽。而
    扣案之白色粉末3 包，經送檢驗結果，均含第一級第6 項毒
    品海洛因成分，合計淨重1 3.51公克、空包裝總重4.35公克
    ，有法務部調查局鑑定通知書1 紙（95毒偵字第608 號卷第
    24頁）在卷可參。被告前因施用毒品案件，經本院以90年度
    毒聲字第1214號裁定送臺灣屏東看守所附設勒戒處所施以觀
    察、勒戒後，經評定認為有繼續施用毒品之傾向，復由本院
    以90年度毒聲字第1744號裁定送戒治處所施以強制戒治，嗣
    先後經本院以91年度毒聲字第222 號裁定停止強制戒治付保
    護管束、91年度毒聲字第1089號裁定撤銷停止強制戒治，令
    入戒治處所繼續施以強制戒治，於92年10月9 日執行完畢，
    並經臺灣屏東地方法院檢察署檢察官於同年10月17日，以92
    年度戒毒偵字第12 9號為不起訴處分確定，有臺灣屏東地方
    法院檢察署刑案資料查註紀錄表及臺灣高等法院被告前案紀
    錄表各1 份在卷可憑。是被告於強制戒治執行完畢釋放後5
    年內，再犯毒品危害防制條例第10條之罪，本件事證明確，
    被告犯行堪以認定，應予依法論科。
二、按行為後法律有變更者，適用行為時之法律。但行為後之法
    律有利於行為人者，適用最有利於行為人之法律，刑法第2
    條第1 項定有明文，茲因本件論罪科刑所應適用之刑法法律
    有如下變更，爰比較新舊法如下：
  (一)關於連續犯之規定，被告行為後，刑法第56條連續犯之規定
    「連續數行為而犯同一之罪名者，以一罪論。但得加重其刑
    至二分之一。」業經刪除，則被告上開施用第一級毒品多次
    之犯行，因行為後新法業已刪除連續犯之規定，此刪除雖非
    犯罪構成要件之變更，但顯已影響行為人刑罰之法律效果，
    自屬法律有變更，依新法第2 條第1 項規定，經比較新、舊
    法結果，認應適用較有利於被告之行為時法律修正前刑法第
    56條規定，論以連續犯（最高法院95年第8 次刑事庭會議決
    議參照）。
  (二)關於數罪併罰之適用，修正前刑法第51條第5 款規定「宣告
    多數有期徒刑者，於各刑中之最長期以上，各刑合併之刑期
    以下，定其刑期。但不得逾20年。」，修正後刑法第51條第
    5 款則規定「宣告多數有期徒刑者，於各刑中之最長期以上
    ，各刑合併之刑期以下，定其刑期。但不得逾30年」，經比
    較新舊法結果，修正後刑法並無較有利於被告，依新法第2
    條第1 項前段之規定，仍應依修正前刑法第51條第5 款規定
    定其應執行之刑。
三、查海洛因、甲基安非他命分別係毒品危害防制條例第2 條第
    2 項第1 款、第2 款所稱之第一級、第二級毒品，依法均不
    得持有、施用。故核被告所為，係犯毒品危害防制條例第10
    條第1 項之施用第一級毒品罪及同條第2 項之施用第二級毒
    品罪。被告為施用毒品海洛因、甲基安非他命而持有之低度
    行為，均為其施用之高度行為所吸收，均不另論罪。又被告
    先後多次施用毒品甲基安非他命之犯行，時間緊接、所犯構
    成要件相同，顯係基於概括犯意反覆為之，為連續犯，應依
    修正前刑法第56條規定，論以一罪，並加重其刑。被告所犯
    上開2 罪間，犯意各別，行為互殊，應予分論併罰。爰審酌
    被告前因施用毒品犯行，經送觀察、勒戒及強制戒治後，仍
    無法戒除毒癮，繼續施用毒品不輟，無視毒品對於自身健康
    之戕害及國家對於杜絕毒品犯罪之禁令，惡性非輕，及事後
    坦承犯行，態度尚可等一切情狀，量處如主文所示之刑，並
    依修正前刑法第51條第5 款規定，定其應執行之刑。
四、按沒收為從刑，與主刑有從屬關係，倘主刑與從刑均已修正
    ，經依刑法第2 條就主刑比較結果，應適用最有利之修正前
    舊法時，依從刑附屬於主刑之原則，自不得就新舊法予以割
    裂適用，應一律適用修正前之舊法（最高法院90年度台上第
    4526號判決要旨參照）。本件扣案之毒品海洛因3 包，合計
    淨重13.51 公克，空包裝總重4.35公克，因海洛因與包裝袋
    無從析離，均應依毒品危害防制條例第18條第1 項前段規定
    ，沒收銷燬之；扣案之吸食器1 支，為被告所有且為供其施
    用甲基安非他命使用之器具，業據被告於本院審理中供承在
    卷，爰依修正前刑法第38條第1 項第2 款規定，併予宣告沒
    收。
據上論斷，應依刑事訴訟法第273 條之1 第1 項、第299 條第1
項前段，毒品危害防制條例第10條第1 項、第2 項、第18條第1
項，刑法第2 條第1 項、第11條、修正前刑法第56條、第51條第
5 款、第38條第1 項第2 款，判決如主文。
中    華    民    國    95    年    8     月    11    日
                        刑事第三庭  法  官  楊萬益
以上正本證明與原本無異。
如不服本判決應於收受本判決送達後十日內向本院提出上訴書狀
，其未敘述上訴理由者，並得於提起上訴後十日內向本院補提理
由書狀（均須按他造當事人之人數附繕本）「切勿逕送上級法院
」
中    華    民    國    95    年    8     月    11    日
                                    書記官  陳勃諺
附錄本判決論罪科刑法條全文
毒品危害防制條例第10條
施用第1 級毒品者，處6 月以上5 年以下有期徒刑。
施用第2 級毒品者，處 3 年以下有期徒刑。


司法院資訊處製作；財團法人民間司法改革基金會備份。
